臺灣士林地方法院民事判決
110年度簡上字第212號
上  訴  人  何若菲  
被  上訴人  林碗玉  
            林玩雀  
上列當事人間請求損害賠償事件，上訴人對於民國110年8月10日
本院士林簡易庭110年度士簡字第567號第一審判決提起上訴，本
院於111年3月29日言詞辯論終結，判決如下：
    主  文
上訴駁回。
第一審訴訟費用由被上訴人丙○○負擔五分之一，被上訴人乙○○負
擔十五分之一，餘由上訴人負擔。第二審訴訟費用由上訴人負擔
。
    事  實  及  理  由
一、上訴人於原審主張：被上訴人丙○○、乙○○（下合稱被上訴人
    2人）為姊妹關係，共同住在臺北市○○區○○路00巷00號（下
    稱系爭公寓）4樓，與居住在系爭公寓5樓之上訴人及其配偶
    劉秦和為上下樓層之鄰居關係，且被上訴人2人前即因誹謗
    上訴人及劉秦和，經本院先後以104年度易字第345號、107
    年度易字第740號判決判處罪刑確定在案。詎被上訴人2人仍
    不知悔改，意圖散布於眾，基於誹謗之犯意，分別接續於附
    表一、二所示之時間、地點，大聲講述如附表一、二所示之
    言論，指摘劉秦和與上訴人係兄妹、其等子女乃代理孕母所
    生等不實事項，足以毀損上訴人之名譽，乃依侵權行為法律
    關係，以各次請求賠償慰撫金新臺幣（下同）3萬元計算，
    被上訴人丙○○部分為10次（詳見附表一），故請求賠償30萬
    元；被上訴人乙○○為5次（詳見附表二），故請求賠償15萬
    元等語，並聲明：（一）被上訴人2人應連帶給付45萬元，
    及自起訴狀繕本送達翌日起至清償日止，按週年利率百分之
    5計算之利息。（二）請准擔保宣告假執行。
二、被上訴人2人均稱：拒絕答辯、尊重刑事判決等語，並未提
    出任何聲明。
三、原審命被上訴人丙○○應給付上訴人6萬元及自民國109年12月
    8日起自清償之日止，按週年利率百分之5計算之利息、被上
    訴人乙○○應給付上訴人3萬元及自109年12月8日起自清償之
    日止，按週年利率百分之5計算之利息，並依職權宣告假執
    行，駁回上訴人其餘請求，上訴人就其敗訴部分不服提起上
    訴，其所陳除與原審相同之部分外，另補陳：被上訴人2人
    之行為對上訴人及其子女造成很大的精神壓力，且需承受鄰
    居異樣眼光，上訴人子女甚至不敢獨自上樓返家，需上訴人
    下樓接回，希望慰撫金之金額能還上訴人公道等語，並聲明
    ：（一）原判決不利於上訴人之部分廢棄。（二）上揭廢棄
    部分，被上訴人丙○○應再給付上訴人24萬元，及自起訴狀繕
    本送達翌日起至清償日止，按週年利率百分之5計算之利息
    。（三）上揭廢棄部分，被上訴人乙○○應再給付上訴人12萬
    元，及自起訴狀繕本送達翌日起至清償日止，按週年利率百
    分之5計算之利息。而被上訴人2人所陳除與原審相同之部分
    外，另補稱：尊重刑事判決，而刑事判決已經確定，伊等已
    經繳納易科罰金。上訴人自103年開始一直對伊等提告，伊
    等於109年5月間已經搬到新北市淡水區竹圍，沒有住在原士
    東路住處，後來又搬到土城居住已半年多，但上訴人仍在進
    行訴訟，讓伊等疲於奔命等語，並均聲明：上訴駁回。
四、本院之判斷：
（一）按因故意或過失，不法侵害他人之權利者，負損害賠償責
      任，民法第184條第1項前段定有明文。次按不法侵害他人
      之身體、健康、名譽、自由、信用、隱私、貞操，或不法
      侵害其他人格法益而情節重大者，被害人雖非財產上之損
      害，亦得請求賠償相當之金額，民法第195條第1項前段分
      別定有明文。經查：
　　1.被上訴人於本院審理時表示尊重刑事判決認定之事實等語
      （見本院卷第75頁），且本件上訴人主張被上訴人2人多
      次於如附表所示時間、及如附表所示多數人得以共聞共見
      之場所，大聲講述如附表一、二所示之言論等情，業經本
      院刑事庭勘驗上訴人以錄影設備錄製之檔案明確，並經被
      上訴人2人於本院刑事庭坦承犯罪在卷，有本院刑事庭110
      年2月1日勘驗筆錄及準備程序筆錄在卷可按（見本院110
      年士簡字第567號卷（下稱原審卷）第45-1至45-12頁），
      且兩造於本院言詞辯論期日均對上揭勘驗筆錄內容表示無
      意見（見本院卷第75至76頁）。另被上訴人2人所涉刑事
      誹謗罪部分，業經本院刑事庭以109年度易字第833 號判
      決判處有期徒刑6月、4月確定，有本院前開判決在卷足憑
      （見原審卷第10至15頁）。堪認上訴人上揭主張，為真實
      。
　　2.又上訴人2人所為如附表一、二所示誹謗言語，在客觀上
      顯已足以減損上訴人於社會上評價，使上訴人人格遭負面
      評價之貶損，是被上訴人2人行為自已侵害原告名譽權。
      且被上訴人2人係向在上訴人所居住之社區內大聲以言語
      為之，足以造成上訴人生活、人際關係之侵擾，亦堪認定
      上訴人確因被上訴人2人上揭行為，而受有精神上損害。
      則上訴人依民法第184條第1項前段、第195條第1項前段規
      定，請求被上訴人2人賠償其所受非財產上之損害，自屬
      有據。
（二）按精神慰撫金之多寡，應斟酌雙方之身分、地位、資力與
      加害之程度及其他各種情形核定相當之數額。其金額是否
      相當，自應依實際加害情形與被害人所受之痛苦及雙方之
      身分、地位、經濟狀況等關係決定之。經查：
　　1.經查，原審已認定被上訴人2人以前述言語誹謗上訴人，
      而對上訴人名譽權造成不法侵害，並考量被上訴人2人所
      為言語之內容、陳述之地點及侵害名譽權之次數，暨兩造
      於原審所陳述之學經歷及家庭狀況（見原審卷第59頁），
      及兩造108年、109年之財、稅資料（見原審限閱卷）等一
      切情狀，認慰撫金各以6萬元及3萬元為適當，經核原審所
      為認定慰撫金金額，尚無顯不相當之情形。　
　　2.上訴意旨雖指被上訴人2人之行為對上訴人及其子女造成
      很大的精神壓力，且需承受鄰居異樣眼光，上訴人子女甚
      至不敢獨自上樓返家，需上訴人下樓接回，希望慰撫金之
      金額能還上訴人公道等語，惟以上訴人因被上訴人2人分
      別以如附表一、二所示誹謗言論對於上訴人造成之侵害及
      精神上之壓力及損害等情，業經原審酌定慰撫金數額時加
      以衡量，原審所為慰撫金金額決定並無顯無不當之情形。
      而被上訴人2人業已搬離原位在士東路之住所，為上訴人
      所不爭執（見本院卷第75頁），兩造間現已非鄰居關係，
      衡情該等誹謗言論對於上訴人所加之生活壓力能逐步減輕
      ，是尚難以上訴意旨所指而遽以認定原審所為慰撫金酌定
      之金額過低而有不當情形。綜上，上訴意旨指摘原審酌定
      慰撫金金額過低等情，尚非可採。
五、綜上所述，原審認定被上訴人丙○○應給付上訴人6萬元及自1
    09年12月8日起至清償之日止，按週年利率百分之5計算之利
    息、被上訴人乙○○應給付上訴人3萬元及自109年12月8日起
    至清償之日止，按週年利率百分之5計算之利息，並依職權
    宣告假執行，逾此部分則予駁回被上訴人之請求，並無違誤
    。上訴意旨指摘原判決酌定慰撫金金額不當，求為廢棄改判
    ，為無理由，應駁回上訴人之上訴。
六、另原審判決雖以本件係附帶民事訴訟免徵裁判費用以及當事
    人並無支出裁判費為由，而未為訴訟費用負擔之諭知。惟按
    民事訴訟法第87條第1項規定：法院為終局判決時，應依職
    權為訴訟費用之裁判。業已明文法院為終局判決時「應依職
    權」為訴訟費用之裁判，而非賦予法院裁量權限，故法院對
    於訴訟費用自均應依職權裁判以求明確，而無例外不為訴訟
    費用裁判之情形。且為免掛一漏萬，兼顧兩造權益，爰依民
    事訴訟法第79、78條規定，為第一、二審訴訟費用負擔之諭
    知。
七、本件訴訟的事實已經明確，當事人提出其他的攻擊防禦方法
    及證據，都已經法院詳細斟酌，經認定不會影響本判決的結
    果，所以不再一一論述。
八、據上論結，本件上訴為無理由，依民事訴訟法第436條之1第
    3項、第449條第1項、第78條，判決如主文。
中　　華　　民　　國　　111 　年　　4　　月　　19 　　日
                  民事第二庭審判長法  官  陳  章  榮
                                  法  官  蔡  子  琪
　　　　　　　　　　　    　　　  法  官  方  鴻  愷
以上正本係照原本作成。
本件判決不得上訴。
中　　華　　民　　國　　111 　年　　4 　　月　　19　　日
                                  書記官  周  彥  儒
附表一（被上訴人丙○○部分）：
編號 行為時間 行為地點 言論 一 109 年4月21日17時56分許 在系爭公寓4 樓陽台窗戶旁 你兄哥的老婆甲○○，你劉怡君，你們2個兄妹，你沒有老公，那你的小孩，士東國小、蘭雅國中，你的小孩，你夠讚，你的老公是你兄哥啊 二 109 年4月21日17時57分許 在系爭公寓4 樓陽台窗戶旁 看，你看，兄妹不是夫妻，那2 個小孩，誰的小孩，2 個小孩，你代理孕母 三 109 年4月26日8時44分許 在系爭公寓4 樓陽台窗戶旁 你們2 個蘭雅國中、士東國小，誰的小孩，洗衣服的，你老婆叫甲○○，劉怡君你妹妹叫甲○○，你妹妹叫劉怡君，你老婆生小孩 四 109 年4月30日6時8分許 在系爭公寓4 樓陽台窗戶旁 士東國小、蘭雅國中，你的小孩，兄妹沒丈夫，女人沒老公，叫甲○○生一個男孩 五 109 年5月3 日11時17分許 在系爭公寓4 樓陽台窗戶旁 那他的小孩，假的小孩，是兄妹，不是夫妻，還有小孩 六 109 年7月7 日6時32分許 在系爭公寓4 樓陽台窗戶旁 蘭雅國中、士東國小，那小孩捉的，劉怡君代理孕母2 次，蘭雅國中，士東國小，那小孩誰的 七 109 年7月21日19時54分許 在系爭公寓4 樓門口 你、甲○○，你的名字叫劉怡君，不是叫甲○○，替人生小孩，代理孕母 八 109 年7月23日5時41分許 在系爭公寓4 樓陽台窗戶旁 沒工作，一直告，我有監視錄影機在錄影，蘭雅國中、士東國小，你的小孩是捉來的，你們兄妹沒有小孩，小孩捉來的，你妹妹生什麼，替人家生小孩捉2 隻，蘭雅國中、士東國小，小孩捉來的，你告，你娶老婆娶甲○○，你妹妹假名字甲○○，生小孩，甲○○住那，住芝玉路地下一樓，沒工作…沒上班，出去背包包，去告啊！我監視錄影機錄影，門口錄影 九 109 年7月26日5時48分許 在系爭公寓4 樓陽台窗戶旁 賣掉了後，士東國小誰的小孩，蘭雅國中誰的小孩，你再錄沒有關係，再錄啊！蘭雅國中那誰的小孩，士東國小，士東國小誰的小孩，你們兩兄妹，你們兄妹沒小孩，你妹生什麼？你再錄啊，錄到哪，我要告你，你妹妹甲○○，甲○○你老婆為什麼叫劉怡君，改甲○○你老婆，叫甲○○生小孩，去法院叫甲○○，你妹妹劉怡君叫甲○○啦！叫甲○○ 十 109 年7月26日5時49分許 在系爭公寓4 樓陽台窗戶旁 再生啊！再生啊！你妹妹叫劉怡君，不是甲○○啊，忠義幼稚園、士東國小，那是誰的小孩 
附表二（被上訴人乙○○部分）：
編號 行為時間 行為地點 言論 一 109 年3月12日20時58分許 在系爭公寓4 樓陽台窗戶旁 打死這個女人，不出來，這女姓劉這女人不出來，說她老婆姓劉叫君，2 個夫妻叫君，叫君你妹妹，叫君抱娃上去 二 109 年4月16日7時40分許 在系爭公寓4 樓陽台窗戶旁 穿耐吉衣服、背耐吉包、穿耐吉鞋、他性器官大，比咱還大，囂張，他妻子叫菲，叫她君，那是誰，法官說那是我說的，這個男的叫這個女的，住2 個人而已，這女的叫君，君這個女的是他老婆還是妹妹啊，不能生小孩，代理孕母替人家生，不能生小孩，小孩都是領來的，怕死我 三 109 年4月24日10時4分許 在系爭公寓4 樓陽台窗戶旁 這2個不是他們生的，現世報 四 109 年4月30日6時15分許 在系爭公寓4 樓陽台窗戶旁 天地，抱洋娃娃進來的話遭天譴，鐵門木門敲壞，打死，衣服脫光光跑進去人家，這事天地不容，叫兩個叫夫妻一男一女假裝他老婆叫甲○○，叫君開門，門反鎖不能進去叫君，法官連看都不看，今天他們2 個兄妹，女的叫劉怡君，天地要處罰你，天要處罰他，早上六點多叫鄰居打我打的要死，2 個姐妹晚上下班進來打，樓上到樓下你很利害，司機打人被辭工作很利害，小孩一直換，怕死我，換小孩，不是每日都不一樣，怕死我了 五 109 年7月2 日8時5 分許 在系爭公寓4 樓陽台窗戶旁 代理孕母，抱小孩，抱小孩，君阿你老婆叫什麼名字，女人上樓叫你老婆甲○○，叫君啊，叫君啊是你妹妹的，你這個女人整容三次，像你老母